【裁判字號】    89,訴,890
【裁判日期】    901218
【裁判案由】    搶奪
【裁判全文】
臺灣高雄地方法院刑事判決                          八十九年度訴字第八九號
    公  訴  人  臺灣高雄地方法院檢察署檢察官
    被      告  戊○○
右列被告因搶奪案件，經檢察官提起公訴（八十九年度偵字第五０三七號），本院判
決如左：
    主  文
戊○○連續意圖為自己不法之所有，而搶奪他人之動產，處有期徒刑壹年。
    事  實
一、戊○○基於意圖為自己不法所有之概括犯意，於民國八十八年十一月十九日凌晨
    四時許，在高雄縣鳳山市○○○路二三巷三九號前，騎乘機車乘己○○不及注意
    之際，搶奪己○○所有之黑皮包乙只【內有身分證、汽車駕照、健保卡、中國信
    託信用卡、其母親王莉華之團管區公教福利證各一張，掌中星鑽行動電話一個，
    現金約新台幣（下同）八千元等物（起訴書漏載王莉華之團管區公教福利證一張
    ）】，復於八十九年一月八日凌晨二時許，在高雄市○○區○○街巷內，乘丙○○停車之際，乘隙打開丙○○之後車門搶奪丙○○黑色皮包一個【內有身分證、
    機車駕照、汽車駕照、健保卡各一張，信用卡，現金二千餘元等物】。嗣於八十
    九年一月二十一日下午一時許，警方另因毒品案件前往戊○○位於高雄市○○區
    ○○路七一巷十八號住處搜索時，在客廳櫃內及其房內發現前開己○○所有遭搶
    之身份證、汽車駕照、健保卡各一紙及丙○○所有之身分證、機車駕照、汽車駕
    照、健保卡各一紙（均業據己○○、丙○○分別領回），始查獲上情。
二、案經高雄市政府警察局苓雅分局移送臺灣高雄地方法院檢察署檢察官偵查起訴。
    理  由
一、訊據被告戊○○固不否認警方於右揭時間至其家中查獲被害人己○○、丙○○所
    有之證件等情，惟矢口否認涉有搶奪犯行，辯稱：警方在我家中查獲之他人身分
    證等證件，不知是怎麼來的，應該是當時我有許多朋友會來我家打麻將，他們帶
    來就隨便放而未帶走，我沒有去動那些證件，不知是誰把證件收起來的云云。經
    查：
（一）右揭事實業據被害人己○○、丙○○二人指述明確，而其等遭搶物品係於被告
      家中客廳櫃內及其房間內查獲等情，有警方製作之執行搜索報告、搜索扣押證
      明筆錄各一份在卷可憑，並經證人即警員乙○○到庭證述明確（參照本院九十
      年十月二十三日審判筆錄），此外，並有被害人二人將上開查獲物品領回時出
      具之贓物認領保管收據各一紙在卷可參。
（二）被害人丙○○於警訊時即指稱：八十九年一月八日凌晨二時許，我前往高雄市
      三民區○○街巷內訪友，當我把車停好，人尚未下車時，突然有一名頭戴半罩
      式安全帽、身著深色外套、騎深色機車的男子，打開我後車門搶走車內的黑色
      皮包一個後逃逸，我損失有證件、信用卡、現金二千餘元等物（參照警訊筆錄
      ）。被害人己○○於警訊中亦指稱：警方所提出在被告家中所查獲我的證件，
      是我於八十八年十一月十九日凌晨四時許，在我住處門口被搶之物，當時是一
      明年約二十餘歲的男子，以圍巾圍住口罩，未戴安全帽（於本院審理時係證稱
      ：搶奪者有戴安全帽）騎深色重機車，趁我停好車、下車之際，搶走我的黑色
      皮包一個，內有身分證、駕照、建保卡、中國信託信用卡、我母親王莉華之團
      管區公教福利證各一張，掌中星鑽行動電話一個，現金約八千元等物（參照警
      訊筆錄），此外，被害人己○○於本院審理時並到庭證稱：當時搶我的人身材
      很壯，與在庭被告之體型很像，他騎一輛重型機車，但因他那時有戴安全帽，
      安全帽的樣式我忘了，所以當時我無法看清他的臉等情（參照本院九十年十月
      二十三日審判筆錄）。綜觀被害人二人之前開指述，可知其等遭搶之情節大致
      相似，均係遭騎乘重型機車、頭戴安全帽之男子行搶，又依本院於開庭時觀察
      之結果，被告之身高、體型確較一般人壯碩，再參以被告自承：平日騎乘深色
      重型機車之情，本院自得合理地懷疑被告即係於上開時地搶奪被害人己○○、
      丙○○之人。
（三）被告於警訊、偵查中均未到庭，其於本院審理之初，先是一再辯稱：在我家查
      獲的證件，都是我朋友丁○○及張炎文（丁○○之叔叔）拿給我的，因他們二
      人從事替人申辦門號之業務，我是他們的下游，我負責填寫資料，資料來源有
      些是本人自己拿來，有的是張炎文拿來，都是拿身分證正本給我，並放在我這
      邊，張炎文會把他人身分證件連同空白申請表格、電話等申請人資料給我，填
      好之後我再給把資料及身分證交給張炎文去辦，他再拿ＳＩＭ卡給我，我再交
      給客人，我可從中獲得二千元佣金（然嗣又改稱：每件酬勞為六百元至八百元
      不等）云云（以上分別參照其於本院九十年四月四日，同年四月二十六日、十
      月二日、十月二十三日之筆錄），然查，證人丁○○業經到庭接受訊問後否認
      有拿證件給被告申辦手機門號之情，其證稱：我於五、六年前認識被告，但與
      他已有二、三年未聯絡，與被告不熟，我叔叔張炎文有在幫人辦手機，我曾介
      紹我叔叔與被告認識，我聽我叔叔說他原本就認識被告的親戚，但我沒去過被
      告住處，也未曾幫人辦過手機等語（參照本院九十年十月十六日筆錄），從而
      ，被告之前開辯詞已屬可疑。且查，被告嗣於本院十一月二十二日審理時，竟
      完全推翻前詞而改稱：實際上丁○○、張炎文未曾拿過他人證件給我，在我家
      查獲的證件是他們來我家打麻將時一起帶來的，帶來就隨便放，我沒有去動那
      些證件云云，又於同年十二月四日審理時辯稱：不知扣案證件是誰拿來的云云
      ，亦即被告於本院審理中，對於其住處所查獲證件之來源前後供述不一，且迄
      今無法合理解釋何以被害人之證件出現於其家中客廳櫃內及房內之原因，是以
      本院綜觀上開被害人之指述內容，自得合理推論上開證件確係被告行搶而來之
      事實。
（四）至證人甲○○（被告當時女友）雖證稱：八十七年間我與被告為男女朋友關係
      ，當年有住在一起，八十八年九月後，被告常常不在家，但我還是有住過他家
      ，我在他家中看到很多身分證，有的放在房間，有的放在抽屜，我問他何來，
      他說是朋友給他要辦門號的等情（參照本院九十年四月二十六日審判筆錄），
      惟查，證人甲○○亦係經由被告始知證件係他人交付之情，且查，警方在被告
      住處查獲之證件並非他人所交付一節，已如前述，是以證人甲○○之上開證詞
      不足作為對被告有利之認定。
（五）末按，認定犯罪事實所憑之證據，並不以直接證據為限，即綜合各種間接證據
      ，本於推理作用，為其認定犯罪事實之基礎，如無違背一般經驗法則，仍非法
      所不許。而無論直接或間接證據，其為訴訟上之證明，須於通常一般之人均不
      致有所懷疑，而得確信其為真實之程度者，始得據為有罪之認定，倘其證明尚
      未達到此一程度，而有合理之懷疑存在時，事實審法院復已就其心證上理由予
      以闡述，敘明其如何無從為有罪之確信，因而為無罪之判決，尚不得任意指為
      違法（最高法院二十七年度滬上字第六四號、三十二年度上字第六七號、年度
      台四十四上字第七Ｏ二號、七十六年度台上字第四九八六號判例意旨參照）。
      查本件被害人二人雖無法明確指認被告即為行搶之人，惟按，衡諸一般人遭搶
      時之情形，由於事出突然，其心理必定處於極度驚嚇之狀態，加以案發時間均
      係深夜，天色黑暗，搶奪者又頭戴安全帽且迅速逃逸，本即不易看清搶奪者之
      面貌，是以實難要求被害人明確指出搶奪者之面貌、特徵或記下車號，故法院
      於審理時，只得依被害人所描述搶奪者之體型及穿著特徵、騎乘車輛之顏色，
      參以有無贓物扣案等情作為認定犯罪事實之依據。本院業已於前敘明係如何綜
      合各種間接證據，本於推理作用，而為認定犯罪事實之基礎，並且無違一般經
      驗法則等情，是以本院自得本於確信之心證而為被告有罪之認定，附此敘明。
綜上所述，本案事證已臻明確，被告之犯行堪以認定。
二、核被告所為，係犯刑法第三百二十五條第一項之搶奪罪。其所犯二次搶奪犯行間
    ，乃時間緊接、方法相同，觸犯構成要件相同之罪，顯係基於概括犯意反覆為之
    ，為連續犯，應依刑法第五十六條之規定論以一罪並加重其刑。審酌被告前於少
    年時期有多次竊盜、搶奪非行紀錄，分別經裁定訓誡及假日生活輔導、交付保護
    管束、施以感化教育【於本案不構成累犯前科】，有台灣高雄地方法院檢察署刑
    案資料查註紀錄表、本院被告院內索引卡紀錄表及台灣高等法院被告全國前案紀
    錄表各一紙在卷可憑，素行非佳，又正值年輕且身強體壯，竟不思依循正途獲取
    財物而貿然行搶他人財物，對被害人之心理及財產均造成極大損害，犯罪後猶否
    認犯行等一切情狀，量處如主文所示之刑，以資懲戒。
據上論斷，應依刑事訴訟法第二百九十九條第一項前段，刑法第五十六條，第三百二
十五條第一項，判決如主文。
中      華      民      國      九十    年      十二      月    十八    日
                                  臺灣高雄地方法院刑事第六庭
                                      法  官  周  玉  群
右正本證明與原本無異。
如不服本判決，應於判決送達後十日內，向本院提出上訴狀。
                                      書記官  黃  英  彥
中      華      民      國      九十    年      十二      月    十九    日
附錄本案論罪科刑法條：
中華民國刑法第三百二十五條第一項（普通搶奪罪）：
  意圖為自己或第三人不法之所有，而搶奪他人之動產者，處六月以上五年以下有期
  徒刑。


司法院資訊處製作；財團法人民間司法改革基金會備份。
